【裁判字號】    99,抗,366
【裁判日期】    990326
【裁判案由】    給付保險金
【裁判全文】
臺灣高等法院民事裁定                   99年度抗字第366號
抗  告  人  乙○○民國80年.
兼上一人
法定代理人  甲○○
上列抗告人因與相對人新光人壽保險股份有限公司間請求給付保
險金事件，對於中華民國99年2月5日臺灣桃園地方法院98年度保
險字第2號所為裁定提起抗告，本院裁定如下：
    主  文
抗告駁回。
抗告訴訟費用由抗告人負擔。
    理  由
一、抗告意旨略以：抗告人之被繼承人陳雅麗之遺產總額為新台
    幣（下同）1,481,183元，其中桃園縣平鎮市○鎮段611-135
    、615-63地號土地2筆，及桃園縣平鎮市○○○路93巷1弄30
    號房屋，因已遭法院強制執行分配完畢，該部分應排除於陳
    雅麗之積極財產外，將上開不動產之價值扣除後，陳雅麗之
    遺產總額應為557,483元，加上其保險理賠金348,753元及其
    壽險紅利金30,775元後，其積極財產之總額應為937,01l元
    ，其積極財產總額之50％應為468,506元，並非原裁定所載
    之930,356元。則以抗告人得向相對人請求之保險金3,371,
    070元，扣除上開陳雅麗積極財產總額之50％後，相對人應
    給付抗告人之金額應為2,902,564元。原裁定因誤算而將相
    對人應給付抗告人之金額誤載為2,440,714元，顯有違誤，
    爰聲明廢棄原裁定云云。
二、按判決如有誤寫、誤算或其他類此之顯然錯誤者，法院得依
    聲請或依職權以裁定更正，民事訴訟法第232條第1項前段定
    有明文。經查原法院民國99年1月7日所為判決（下稱本件判
    決）之「事實及理由」欄「三」之「(四)」記載：「觀諸本院
    97年度繼字第225號限定繼承事件案卷，可知陳雅麗之積極
    財產為1,481,183元（見國稅局遺產稅免稅證明書）及348,
    753元、30,775元（依原告甲○○後續陳報之遺產金額），
    總計為1,860,711元」；足見本件判決認定陳雅麗之積極財
    產總額為1,860,711元，該積極財產總額之50％，應為「930
    ,356元」（1,860,711元×50%＝930,355.5元，元以下4捨5
    入），則本件判決記載陳雅麗遺產之50％為「740,592元」
    （見本件判決第7頁第6行），顯係誤算；本件判決繼而記載
    「以原告得向被告請求之保險金3,371,070元，扣除上開740
    ,592元（即陳雅麗積極財產之50％）後，被告尚應給付原告
    2,630,478元」，該「740,592元」應為「930,356元」，「
    被告尚應給付原告」之金額應為「2,440,714元」（3,371,
    070元－930,356元＝2,440,714元），本件判決顯有誤寫、
    誤算之顯然錯誤。從而原法院就本件判決主文欄第一項、第
    四項及事實及理由欄「三」之(四)（第9行以下）、「三」之
    (六)（第1、2行）裁定更正如原裁定附表所示，並無不合。抗
    告意旨指稱原裁定未將陳雅麗已遭強制執行分配完畢之不動
    產排除於陳雅麗之積極財產外云云，係屬本案訴訟之實體問
    題，並非本件抗告程序所得審究。抗告意旨指摘原裁定不當
    ，聲明廢棄，為無理由。
四、據上論結，本件抗告為無理由，依民事訴訟法第495條之1第
    1項、第449條第1項、第95條、第85條第1項，裁定如主文。
中    華    民    國    99    年    3     月    26    日
                    民事第八庭
                        審判長法  官  劉勝吉
                              法  官  蘇芹英
                              法  官  鄭威莉
正本係照原本作成。
如不服本裁定，應於收受送達後10日內向本院提出抗告狀，並應
繳納抗告費新台幣１千元。
中    華    民    國    99    年    3     月    30    日
                              書記官  李垂福

司法院資訊處製作；財團法人民間司法改革基金會備份。
